【裁判字號】    94,易,533
【裁判日期】    950124
【裁判案由】    竊盜等
【裁判全文】
臺灣屏東地方法院刑事判決               94年度易字第533號
公  訴  人  臺灣屏東地方法院檢察署檢察官
被      告  乙○○
                    21之2號.
選任辯護人  吳澄潔律師
上列被告因竊盜等案件，經檢察官提起公訴（94年度偵字第1069
號），本院判決如下：
     主  文
乙○○無罪。
     理  由
一、按被告以外之人於檢察事務官、司法警察官或司法警察調查
    中所為之陳述，與審判中不符時，其先前之陳述具有較可信
    之特別情況，且為證明犯罪事實存否所必要者，得為證據；
    又按被告以外之人於審判外之陳述，雖不符前4 條之規定，
    而經當事人於審判程序同意作為證據，法院審酌該言詞或書
    面陳述作成之情況，認為適當者，亦得為證據。當事人、代
    理人或辯護人於法院調查證據時，知有第159條第1項不得為
    證據之情形，而未於言詞辯論終結前聲明異議者，視為有前
    項之同意，刑事訴訟法第159 條之2 、第159 條之5 分別定
    有明文。查本件證人丙○○、己○○、丁○○、戊○○於警
    詢中所為之證述，雖係審判外之陳述，然被告乙○○、辯護
    人於本院準備程序及審理時，均不爭執其證據能力，依前開
    刑事訴訟法第159 條之5 規定，有證據能力，合先敘明。
二、公訴意旨略以：被告丙○○與丁○○、己○○共同意圖為自
    己不法之所有，於民國94年1 月3 日下午2 時許，由丁○○
    及丙○○出面雇用不知情之吊車業者戊○○，駕其吊車至屏
    東縣屏東市○○路93號旁空地，循己○○指揮下，接續將甲○○所有置於上開地點之六角夾土抓斗，鉛管及壓重的圓形
    鐵器等工具，以戊○○所有之附加吊桿大貨車分3 趟將前開
    物品竊取，並運至屏東縣屏東市○○○路○ 段331 巷21之2
    勇盛資源回收場（以下簡稱回收場），由己○○出面與回收
    場負責人鄭明德之妻即被告乙○○商談銷贓事宜，被告乙○○明知前開抓土工具係被告己○○等人盜贓所得之物，竟仍
    基於買受贓物之故意，由被告乙○○接貨並指定下貨於回收
    場後，以每斤新臺幣（下同）7 元，合計13萬餘元之代價購
    買前開贓物，並當場支付同額之現金與被告己○○3 人，被
    告己○○3 人取得前開贓款後，即於歸途中之車內，彼此朋
    分花用，嗣經警循線於94年1 月11日20時許，在屏東縣麟洛
    鄉○○村○○路和興巷13號被告丙○○住處，執行搜索時扣
    得被告丙○○尚未花用完畢之贓款1 千7 百元，而查知上情
    。因認被告乙○○涉犯刑法第349 條第2 項之故買贓物罪嫌
    等語。
三、公訴人上開所認，無非係以證人己○○、丙○○、丁○○、
    戊○○於警詢及偵查時對被告乙○○不利之證述、被害人甲○○警詢時之指述等為其主要論據。惟訊據被告乙○○堅詞
    否認有何故買贓物犯行，辯稱：我印象中沒有購買本件贓物
    ，如果我真的有買，應該都有按照正常的程序購買，也不知
    道那是贓物，沒有故買贓物之意思等語。
四、按犯罪事實應依證據認定之，無證據不得認定犯罪事實；不
    能證明被告犯罪者，應諭知無罪之判決，刑事訴訟法第154
    條第2 項、第301 條第1 項分別定有明文。又事實之認定，
    應憑證據，如未能發現相當證據，或證據不足以證明，自不
    能以推測或擬制之方法，為裁判基礎；且認定犯罪事實所憑
    之證據，雖不以直接證據為限，間接證據亦包括在內，然而
    無論直接證據或間接證據，其為訴訟上之證明，須於通常一
    般之人均不致有所懷疑，而得確信其為真實之程度者，始得
    據為有罪之認定，倘其證明尚未達到此一程度，而有合理之
    懷疑存在而無從使事實審法院得有罪之確信時，即應由法院
    為被告無罪之判決，有最高法院40年臺上字第86號判例、76
    年臺上字第4986號判例可資參照。
五、經查：
（一）被告乙○○於前開時、地，向證人丁○○、己○○、丙○○等人購買本件贓物時，曾詢問證人戊○○上開鐵器物品
      是否為贓物，證人戊○○便把證人丙○○所陳係證人己○○之父親因身體不好無法工作而欲拋售之說詞告知被告乙○○，且被告乙○○於當天第1 次購買本件物品前，亦曾
      詢問證人己○○等人該物品是不是贓物，證人己○○則回
      答被告乙○○該物品係其父親因身體不好，無法再工作而
      交代其賣掉的，被告乙○○便要求證人己○○拿出證件登
      記，因證人己○○沒帶證件，就由證人丁○○拿出身分證
      給被告乙○○登記，被告乙○○登記後即以1 斤7 元之價
      格購買上開物品等情，分別經證人丙○○、己○○於警詢
      、偵查中證述及證人戊○○、丁○○於本院審理時具結證
      述綦詳，參以證人丙○○、丁○○、戊○○、己○○上開
      證述內容自始相符一致，其等證述應屬真實可信，是被告
      乙○○有購買上開物品，且於購買前有詢問上開物品是否
      為贓物，並要求證人己○○提出身分證件登記之事實應可
      認定。又證人己○○於本院審理時雖證稱係證人丁○○跟
      被告乙○○接洽本件物品買賣之事宜，而其於警詢中因毒
      癮發作，不知道作何陳述等語，然查證人己○○於偵查中
      證述其在證人丁○○接洽買賣之過程中，有下車參與，係
      被告乙○○和其等接洽的等語，已與其在警詢時及證人丙○○、丁○○於警偵訊時之證述相符，且觀之證人己○○
      於警詢時乃證述其在回收場時是與被告乙○○接洽的，被
      告乙○○於上開物品第1 次搬運到回收場時，有問說該批
      夾土工具是不是贓物，其回答說不是，並問她收1 斤廢鐵
      多少錢，她回稱7 元，負責秤重是該回收場之會計鄭彩秀
      ，3 次搬運完畢也是鄭彩秀拿13萬元給我等語，其證述上
      開物品買賣過程之內容較之證人丙○○、丁○○、戊○○
      等人證述亦顯詳盡清楚，倘其於警詢時果真因毒癮發作而
      意識不清楚，何以能為如此仔細之描述，況其所陳之本件
      廢鐵販售價格及何人秤重、交付金錢之情，證人丙○○、
      丁○○、戊○○於警詢時皆無對此作任何陳述，即無員警
      依他人供述內容作為證人己○○此部分陳述基礎之可能，
      是以，證人己○○上開於警詢及偵查時之證述，應較其於
      審理時證稱之內容可信。
（二）被告乙○○確實有向證人己○○等人收購本件物品，且於
      購買前曾分別詢問證人戊○○、己○○等人該物品是否為
      贓物，並要求證人己○○提出證件登記，而由證人丁○○
      拿出其身分證給被告乙○○登記後，被告乙○○才購買之
      事實，已經本院認定說明如上，又被告乙○○於本院審理
      時供稱：「我們是照正當程序來買，我不知道那是贓物，
      就算有懷疑是贓物，我們就會要求依正常程序來買，以證
      明那不是贓物。」、「（收購廢鐵的程序如何？）我們會
      問東西的來源是否正當，如果特殊情形，就會要求登記證
      件。」、「（所謂特殊情形為何？）就是指東西還是堪用
      的情況，例如汽車。」、「（廢鐵1 斤多少錢，是否秤斤
      賣的？）是的，94年的行情上中下鐵每1 斤7.5 元到6.5
      元左右，每一種鐵都是如此。」等語，可知被告乙○○於
      購買前已在懷疑本件物品是否為贓物之情形下，依照購買
      廢鐵之正常程序，要求證人己○○提出身分證件供其登記
      查驗，以證明該物品並非贓物，且其購買之價格亦符合當
      時廢鐵收購之一般行情，並無以顯低於市場行情之價碼購
      買本件物品，而與在明知係贓物而購買，其價格應較之市
      價偏低之社會生活經驗不符。承上所述，被告乙○○是否
      知悉上開物品係贓物，已值啟疑，此外，本院復查無其他
      積極證據足資證明被告乙○○有為本件故買贓物犯行。綜
      上，公訴人所舉之證據，既無法令本院產生無所懷疑之確
      信，參諸前揭法條規定及判例意旨，自應為被告乙○○無
      罪之諭知。
據上論斷，應依刑事訴訟法第301 條第1 項，判決如主文。
本案經檢察官潘國威到庭執行職務。
中    華    民    國    95    年    1     月    24    日
                  刑事第一庭    審判長法  官  潘正屏
                                      法  官  曾吉雄
                                      法  官  黃聖涵
以上正本證明與原本無異。
如不服本判決應於收受本判決送達後十日內向本院提出上訴書狀
，其未敘述上訴理由者，並得於提起上訴後十日內向本院補提理
由書狀（均須按他造當事人之人數附繕本）「切勿逕送上級法院
」
中    華    民    國    95    年    1     月    24    日
                                      書記官  蘇雅慧


司法院資訊處製作；財團法人民間司法改革基金會備份。
